臺灣新北地方法院三重簡易庭民事判決
111年度重簡字第1227號
原      告  李晏塾  
訴訟代理人  鍾永盛律師
            鍾佩潔律師
被      告  蔡素梅  

訴訟代理人  蔡佳融律師
            郭德田律師
上列當事人間請求侵權行為損害賠償(交通)事件，本院於民國11
1年10月27日言詞辯論終結，判決如下：
　　主　    文
一、被告應給付原告新臺幣（下同）265,958元，及自民國111年
    5月27日起至清償日止，按年息5％計算之利息。
二、原告其餘之訴駁回。
三、訴訟費用由被告負擔41％，餘由原告負擔。
四、本判決原告勝訴部分得假執行。
    事實及理由
一、原告主張：
　㈠被告騎乘車牌號碼000-000號普通重型車，於民國110年6月9
    日6時54分許，沿新北市蘆洲區民族路往中正路方向行駛，
　　行經新北市○○區○○路000○0號前時，自路邊左轉水湳街，與
    同向直行由訴外人李柏詳駕駛BBD-9312號自用小客車發生碰
    撞（下稱系爭車輛），致系爭車輛毀損，並波及路邊電信桿
    線箱，爰依民法第184條第1項前段、第191條之2規定提起本
    件訴訟。
　㈡對被告答辯之陳述：鑑定意見書第6點，就肇事當時行車速率
    約50至60公里時限來做鑑定紀錄，認為此部分已說明。於第
    一次、第二次鑑定報告均無肇事因素，原告本身於調查筆錄
    中，也僅為約估大約時速，且原告並無說其有不注意之情形
    。縱使如被告答辯狀所載，認為有折舊，原告認為計算方式
    應用平均法，較為公平。
　㈢聲明：被告應給付原告645,318元，及自起訴狀繕本送達翌日
    起至清償日止，按年息5％計算之利息。
二、被告則以：系爭車輛零件項目，應依定率遞減法扣除折舊費
    用。本件原告車速明顯過快，駕駛人自承行車速率約50至60
    公里，然該路段時限為50公里，照其所述，有超速情形，主
    張與有過失，則該鑑定意見書漏未斟酌訴外人李柏詳行車速
    率，被告認為鑑定有瑕疵，請鈞院參考106年度重訴字第303
    號民事判決。
三、本院之判斷：
  ㈠原告主張之前開事實，有行車執照、系爭車輛受損照片、新
    北市政府警察局道路交通事故當事人登記聯單、道路交通事
    故現場圖、新北市政府車輛行車事故鑑定會新北車鑑字第00
    00000號鑑定意見書及新北市車輛行車事故鑑定覆議會新北
    覆議字第0000000號覆議意見書、電信桿線箱損壞之繳費通
    知單及收據、德聯汽車谷得漆估價單為證（本院卷第17至55
    頁），並經本院依職權分別向新北市政府警察局蘆洲分局及
    臺北區監理所調閱系爭車禍卷宗、被告車輛車主異動情形，
    核閱屬實，且為被告所不爭執，應認原告上開主張為真實。
  ㈡按汽車行駛至交岔路口，其行進、轉彎，應依下列規定：五
    、左轉彎時，應距交岔路口三十公尺前顯示方向燈或手勢，
    換入內側車道或左轉車道，行至交岔路口中心處左轉，並不
    得占用來車道搶先左轉。七、轉彎車應讓直行車先行。
    道路交通安全規則第102條第1項第5、7款定有明文。被告為
    領有合格駕駛執照之駕駛人，駕駛車輛行駛於道路上，自應
    確實注意並遵守上揭規定。本件車禍發生當時天候晴、日間
    自然光線、柏油路面乾燥無缺陷、無障礙物且視距良好，是
    被告在客觀上無不能注意之情事，堪以認定。被告於事發當
    日接受警察製作道路交通事故談話紀錄表時陳稱，伊當時直
    行蘆洲區民族路，到水湳街口的時候，直接左轉，後方車輛
    就直接撞上，導致車禍發生等語（本院卷第70頁）。復依本
    院當庭勘驗路口監視器影像顯示，被告騎乘機車停於路邊後
    不久，即自路邊起駛，逕行駛向交岔路口，未於距交岔路口
    三十公尺前顯示方向燈或手勢，且未禮讓自其後方直行而來
    之系爭車輛即貿然左轉，致二車發生碰撞，揆諸上開規定，
    被告就本件車禍事故之發生，自有過失，應屬明確。從而，
    被告因過失不法行為，造成系爭車輛之所有權及臺灣電力公
    司所有之電信桿線箱發生損害，兩者間有相當因果關係，被
    告自應負侵權行為損害賠償責任。　
  ㈡原告得請求賠償之金額若干？
  ⑴按因故意或過失，不法侵害他人之權利者，負損害賠償責任
    。汽車、機車或其他非依軌道行駛之動力車輛，在使用中加
    損害於他人者，駕駛人應賠償因此所生之損害。負損害賠償
    責任者，除法律另有規定或契約另有訂定外，應回復他方損
    害發生前之原狀。第一項情形，債權人得請求支付回復原狀
    所必要之費用，以代回復原狀。民法第184條第1項、第191
    條之2、第213條第1項、第3項各亦有規定。又依民法第196
    條請求賠償物被毀損所減少之價額，得以修復費用為估定之
    標準，但以必要者為限（例如︰修理材料以新品換舊品，應
    予折舊），此有最高法院77年度第9次民事庭會議決議可資
    參照。
  ⑵關於系爭車輛修復費用616,390元（工資費用137,100元、零
    件費用479,290元），有上開估價單在卷可憑（本院卷第55
    頁）。又依所得稅法第51條第1項前段規定，固定資產之折
    舊方法，有平均法、定率遞減法、年數合計法、生產數量法
    、工作時間法或其他經主管機關核定之折舊方法，又採平均
    法者，係以固定資產成本減除殘值後之餘額，按固定資產耐
    用年數表規定之耐用年數平均分攤，計算每期折舊額；採定
    率遞減法者，則以固定資產每期減除該期折舊額後之餘額順
    序作為各次期計算折舊之基數，而以一定比率計算各期折舊
    額，此亦為所得稅法施行細則第48條第1款及第2款所明定。
    是原告主張本件應宜以平均法計算折舊，較為公平，依損害
    賠償乃在填補被害人損害之目的而言，堪可採認。再依行政
    院所頒固定資產耐用年數表及固定資產折舊率表，非運輸業
    用客車、貨車之耐用年數為5年，依平均法計算其折舊結果(
    即以固定資產成本減除殘價後之餘額，按固定資產耐用年數
    表規定之耐用年數平均分攤，計算折舊額)，每年折舊率為5
    分之1，並參酌營利事業所得稅查核準則第95條第6項規定「
    固定資產提列折舊採用平均法者，以1年為計算單位，其使
    用期間未滿1年者，按實際使用之月數相當於全年之比例計
    算之，不滿1月者，以1月計」。參照系爭車輛行車執照所載
    （本院卷第17頁），系爭車輛係於106年7月出廠之非運輸業
    用汽車，惟不知當月何日，應類推適用民法第124條第2項後
    段，推定為106年7月15日，計算至本件車禍發生日即110年6
    月9日止，已使用3年11月(未滿1月，以1月計)，則零件扣除
    折舊後之修復費用估定為166,420元（如附表計算方式），
    至於工資部分，並無折舊問題。從而，系爭車輛之修復必要
    費用共計為303,520元（計算式：166,420元＋137,100元＝303
    ,520元）。
　⑶關於電信桿線路修復工料費用28,928元部分，本院審酌臺灣
    電力公司經經濟部核准施行並公布於對外網站之營業規章施
    行細則第136條，求償供電線路受損害之修復費用，並依同
    一細則第96條計算復舊所需費用，工資方面，原告為便於衡
    量每項配電工程之難易度，於各種環境中測定工作工作時間
    ，取其平均值而訂定工作積點表，作為各區處設計、施工工
    量計算之依據，臺灣電力公司之計算方式既有明確且對外公
    布之標準，且被告未能具體指出並舉證原告所列費用超出市
    場價格，本院因認原告主張之修復電信桿線費用28,928元，
    應屬合理有據。
  ㈢原告是否與有過失：
  ⑴再按損害之發生或擴大，被害人與有過失者，法院得減輕賠
    償金額或免除之，民法第217條第1項定有明文。而民法第21
    7條第1項規定之目的，在謀求加害人與被害人間之公平，倘
    受害人於事故之發生亦有過失時，由加害人負全部賠償責任
    ，未免失之過苛，是以賦與法院得減輕其賠償金額或免除之
    職權，且此所謂被害人與有過失，只須其行為為損害之共同
    原因，並其過失行為有助成損害之發生或擴大者，即屬相當
    （最高法院96年度台上字第2324號判決意旨參照）。
  ⑵本件事故之發生，被告固有如前揭所述之過失，惟按「行車
    速度，依速限標誌或標線之規定，無速限標誌或標線者，應
    依下列規定：一、行車時速不得超過五十公里。但在設有快
    慢車道分隔線之慢車道，時速不得超過四十公里，未劃設車
    道線、行車分向線或分向限制線之道路，時速不得超過三十
    公里。」道路交通安全規則第93條第1項第1款定有明文。
　　本件事故地點為新北市蘆洲區民族路，速限為50公里，依本
    院當庭勘驗路口監視器畫面，被告欲從路邊起駛時，雖未開
    啓方向燈，然在左轉前，係有轉頭察看後方有無來車之情形
    ，此有勘驗筆錄在卷可憑。再參以被告於上開談話紀錄表陳
    稱：事故發生前伊並無發現原告駕駛車輛等語，佐以依原告
    所述，其發現危險狀況時，距離被告車輛約50公尺，速度為
    50至60公里（本院卷第68頁）。本院衡以該路段為直線道路
    而非彎道，此有GOOGLE地圖及道路交通事故調查報告表㈠第8
    欄道路型態在卷可憑，原告駕駛系爭車輛行駛至肇事地點時
    仍然不足以煞住系爭車輛而撞上被告車輛並波及路邊電信桿
    線箱，即足以推認原告駕駛系爭車輛絕對超過前揭時速50公
    里之速限。綜合上情，倘非原告超速，且未注意車前狀況，
    系爭車輛應有充裕之時間及足夠煞車減速之反應距離，以防
    免系爭事故發生，足認係超速行駛之原告因疏未注意車前狀
    況而未能及時減速，進而發生碰撞，是原告對於系爭事故之
    發生，亦與有過失。是依前開認定被告與原告就系爭事故之
    發生分別有80％、20％之肇事責任。
　⑶雖新北市政府車輛行車事故鑑定會、新北市車輛行車事故鑑
    定覆議會之鑑定及覆議結果，均認為原告駕駛系爭車輛，無
    肇事因素（本院卷第37至47頁），惟該二份鑑定意見書，僅
    為本院判斷參考資料之一，並無拘束力，且該鑑定意見未認
    定原告有超速之情形，與本院前述判斷不同部分，為本院所
    不採。
四、綜上所述，原告依侵權行為之法律關係，請求被告給付265,
    958元【計算式：（系爭車輛修復費用303,520元＋電信桿線
    路修復工料費用28,928元）×80％＝265,958元】，及自起訴狀
    繕本送達被告翌日即111年5月27日起至清償日止（本院卷第
    95頁），按年息5％計算之利息，為有理由，應予准許。逾此
    部分請求，則屬無據，爰予駁回。  
五、本件事證已臻明確，兩造其餘攻擊防禦方法，核與判決之結
    果不生影響，爰不一一贅論。　　　　
六、本判決原告勝訴部分係就民事訴訟法第427條規定適用簡易
    程序所為被告敗訴之判決，依同法第436條第2項準用第389
    條第1項第3款規定，應依職權宣告假執行。原告所為宣告假
    執行之聲請，僅在促使法院為此職權之行使，本院自不受其
    拘束，仍應逕依職權宣告假執行，惟此部分聲請既已依職權
    宣告，無再命原告提供擔保之必要，不另為准駁之諭知。
七、訴訟費用負擔之依據：民事訴訟法第79條。　
中　　華　　民　　國　　111 　年　　11　　月　　24　　日
                  三重簡易庭  法  官  王凱俐
以上正本係照原本作成。
如不服本判決，應於送達後20日內，向本院提出上訴狀並表明上
訴理由，如於本判決宣示後送達前提起上訴者，應於判決送達後
20日內補提上訴理由書（須附繕本）。
如委任律師提起上訴者，應一併繳納上訴審裁判費。
中　　華　　民　　國　　111 　年　　11　　月　　24　　日
                              書記官　李采錡
附表
計算方式：
1.殘價＝取得成本÷( 耐用年數＋1)即479,290÷(5+1)≒79,882
  （小數點以下四捨五入）
2.折舊額 ＝(取得成本－殘價)×1/（耐用年數）×（使用年數）
  即(479,290－79,882) ×1/5×（3+11/12）≒312,870（小數點以
  下四捨五入）
3.扣除折舊後價值＝（新品取得成本－折舊額）即479,290－31  2,870＝166,420